【裁判字號】    95,易,2194
【裁判日期】    951222
【裁判案由】    詐欺
【裁判全文】
臺灣臺中地方法院刑事判決              95年度易字第2194號
公  訴  人  臺灣臺中地方法院檢察署檢察官
被      告  乙○○
上列被告因詐欺案件，經檢察官提起公訴（九十五年度偵字第四
○四一號），本院判決如下：
    主    文
乙○○幫助意圖為自己不法之所有，以詐術使人將本人之物交付
，處拘役拾日，如易科罰金，以佰元折算壹日。緩刑貳年。
    犯罪事實
一、乙○○可預見金融帳戶係個人理財之重要工具，關係個人財
    產、信用之表徵，一般人收購他人名義之金融帳戶使用，常
    與詐欺取財之犯罪密切相關，且取得他人存摺之目的，在於
    收取贓款及掩飾犯行不易遭人追查，又對於提供帳戶之行為
    本身，雖無引發他人萌生犯罪之確信，但仍不顧他人所可能
    遭受之危險，竟基於縱若有人持以犯詐欺取財罪亦不違反其
    本意之幫助之犯意，於民國九十三年十月二十三日前某日，
    在臺中縣后里鄉公館村尾社莊十二之十二號住處，將其先前
    向華僑商業銀行豐原分行（下稱華僑銀行豐原分行）申請開
    立取得帳號00000000000000號存款帳戶之存
    摺一本、提款卡一張、密碼一份交予真實姓名年籍不詳、綽
    號「阿成」之成年男子供作為詐欺取財之匯款帳戶使用，嗣
    該真實姓名年籍不詳、綽號「阿成」之成年男子於取得乙○
    ○所交付之前開銀行帳戶存摺、提款卡、密碼單後，即與其
    餘年籍不詳之成年詐騙集團成員共同基於意圖為自己不法之
    所有之犯意連絡，先於九十四年六月十九日二十時，由姓名
    年籍不詳之成年女子，以打電話方式聯絡甲○○，佯稱甲○
    ○中獎，復於同年月二十日，再由真實姓名年籍不詳、自稱
    「鄭耀輝」之成年男子打電話予甲○○，詐稱甲○○中二獎
    ，但要甲○○認購價值新臺幣（下同）七萬五千元之產品始
    得領取獎金，並要求甲○○撥打其所留之聯絡電話號碼00
    00000000號、（○四）00000000號電話找
    會計「洪淑芬」甲○○依指示撥打電話後，即有真實姓名年
    籍不詳、自稱「洪淑芬」之成年女子接聽，並要甲○○匯款
    七萬五千元至乙○○前開華僑銀行豐原分行存款帳戶，致甲
    ○○陷於錯誤，誤認只要依其指示匯款即能領取獎金，而於
    九十三年六月二十二日某時，在桃園縣之觀音新坡郵局，匯
    款五萬七千元至乙○○前開華僑銀行豐原分行帳戶。嗣後甲
    ○○因遲遲未能領得前開獎金，始驚覺受騙。
二、案經臺中縣警察局豐原分局報請臺灣臺中地方法院檢察署檢
    察官偵查起訴。
    理    由
一、訊據被告乙○○固坦承有於前揭時、地，申請開立前開華僑
    銀行豐原分行之存款帳戶存摺、提款卡及密碼，交付綽號「
    阿成」之人使用，惟矢口否認有何幫助詐欺取財犯行，辯稱
    ：「阿成」說向其借帳戶供朋友匯款，等他使用完後，其再
    去報遺失，「阿成」是其以前老闆的弟弟，其跟「阿成」不
    熟，其也是被「阿成」騙，其並無提供存摺帳戶資料給詐騙
    集團使用等語。惟查：
  (一)被害人甲○○誤信中獎訊息，被騙匯款七萬五千元至被告所
    申請開立之前開華僑銀行豐原分行存款帳戶之情，業據被害
    人甲○○於警詢時指述綦詳，並有匯款單一份及華僑銀行豐
    原分行被告存款帳戶開戶基本資料及往來明細表各一份、桃
    園縣警察局刑警隊受理刑事案件報案三聯單一份在卷可稽，
    且被告對於被害人甲○○受騙匯款至其所申請開立之前開華
    僑銀行豐原分行存款帳戶之情，亦不爭執，此部分事實應堪
    認定。
  (二)被告雖辯稱其僅提供前開華僑銀行豐原分行帳戶存摺、提款
    卡及密碼給「阿成」之人作為匯款使用等語。惟一般人開設
    存款帳戶，並無任何設限，且被告自陳其當時與該「阿成」
    之人不熟，是該「阿成」之人如要使用帳戶供友人還款匯錢
    使用，其自行向銀行申請開立存款帳戶即可，何須大費周章
    向被告借用存款帳戶使用，被告所述顯然違背常理。因此，
    被告所辯交付帳戶之目的係為供「阿成」之人的朋友還錢匯
    款所用之詞，顯係事後卸責之詞，無從採信。是以，被告既
    有交付前開銀行帳戶交付予該「阿成」之成年男子使用，卻
    又無法提出合理之說明，而前開銀行帳戶並經該「阿成」之
    成年男子作為詐財之匯款帳戶使用，則被告對於該「阿成」
    之成年男子取得他人之銀行帳戶作為詐財之匯款帳戶使用之
    情，理當能夠有所認知。本案事證明確，被告所辯不足採信
    ，其犯行堪以認定。
二、按刑法上之幫助犯，係指以幫助之意思，對於正犯資以助力
    ，而未參與實施犯罪之行為者而言（最高法院四十九年臺上
    字第七七號判例參照）。次按連續幫助與幫助連續原屬有別
    ，如基於概括犯意，多次幫助他人犯罪，為連續幫助；如以
    一幫助行為，幫助他人連續犯罪，則為幫助連續，就幫助犯
    言，僅有一次之犯罪行為（最高法院八十六年度臺上字第五
    六八Ｏ號、八十七年度臺上字第三八六五號判決參照）。前
    開姓名年籍不詳之成年女子、綽號「阿成」之成年男子、自
    稱「鄭耀輝」之成年男子、自稱「洪淑芬」之成年女子及所
    屬其餘姓名年籍不詳之成年詐欺集團成員，均係犯刑法第三
    百三十九條第一項之詐欺取財罪，且其等詐欺集團成員彼此
    間有犯意聯絡、行為分擔，各應論以共同正犯。被告將其所
    申請開立之前開華僑銀行豐原分行帳戶存摺、提款卡、密碼
    交予真實姓名年籍不詳、綽號「阿成」之成年男子所屬詐欺
    集團作為連續詐欺取財之匯款帳戶使用，顯係基於幫助他人
    詐欺取財之犯意，且所為提供帳戶予他人之行為係屬刑法詐
    欺取財罪構成要件以外之行為，其既以幫助他人犯罪之意思
    而參與犯罪構成要件以外之行為，依刑法第三十條第一項幫
    助犯之規定，核其所為，係犯刑法第三百三十九條第一項詐
    欺取財罪之幫助犯，爰依刑法第三十條第二項之規定，按正
    犯之刑減輕之。爰審酌被告擅自將其以個人名義所申請取得
    之金融機構存款帳戶，先後提供他人作為詐欺取財之匯款帳
    戶使用，助長犯罪之不良風氣，幫助犯罪者隱匿真實身分，
    增加檢警犯罪偵查之困難性，間接造成更多人之遭受損害，
    其行可議，及被告犯罪後未全然坦承犯行，惟被告本身並未
    實際參與詐欺取財之犯行，且嗣後已賠償被害人甲○○等一
    切情狀，量處如主文所示之刑。又被告行為後，罰金罰鍰提
    高標準條例第二條業已刪除，而刑法第四十一條第一項前段
    關於易科罰金之折算標準已由舊法之銀元一百元、二百元、
    三百元修正為新臺幣一千元、二千元、三千元，因屬科刑規
    範事項之變更，其折算標準為裁判時所應諭知，自有就新舊
    法規定比較之必要，經比較新舊法結果，以被告行為時之舊
    法較為有利於被告，是依刑法第二條第一項前段之規定，應
    適用被告行為時之舊法即依修正前刑法第四十一條第一項前
    段、修正前罰金罰鍰提高標準條例第二條之規定，併諭知易
    科罰金之折算標準。末查，被告前未曾受有期徒刑以上刑之
    宣告，有臺灣高等法院被告前案紀錄表一份在卷可憑，其經
    此罪刑宣告教訓，當知所警惕，信無再犯之虞，本院審酌本
    案犯罪情節，並被告嗣後已與被害人達成和解賠付被害人七
    萬五千元，有郵政跨行匯款申請書一份在卷可憑，認前開刑
    之宣告以暫不執行為適當，爰併依修正後刑法第七十四條第
    一項第一款規定（被告行為後，刑法第七十四條業已修正公
    布施行，而本案係在新法修正公布後為判決，應逕適用新法
    即修正後刑法第七十四條之規定宣告緩刑，而無新舊法比較
    之問題，最高法院九十五年五月二十三日第八次刑事庭會議
    決議參照），併諭知緩刑二年，以啟自新，並觀後效。
三、末按法院認為應科拘役、罰金或應諭知免刑或無罪之案件，
    被告經合法傳喚無正當理由不到庭者，得不待其陳述逕行判
    決，刑事訴訟法第三百零六條定有明文。本件被告所犯上開
    幫助詐欺取財罪，本院認為應科拘役三十日，而被告經合法
    傳喚（當庭諭知庭期）無正當理由未到庭，有審判筆錄在卷
    可憑，揭諸上開法律規定，本院爰不待被告到庭陳述逕為判
    決，併予敘明。
據上論斷，應依刑事訴訟法第三百零六條、第二百九十九條第一
項前段，刑法第二條第一項、第三十條第一項、第二項、第三百
三十九條第一項、修正前刑法第四十一條第一項前段、刑法第七
十四條第一項第一款，罰金罰鍰提高標準條例第一條前段、修正
前罰金罰鍰提高標準條例第二條，判決如主文。
中    華    民    國    95    年    12    月    22    日
                  刑事第六庭  審判長法  官  簡源希
                                    法  官  鄧敏雄
                                    法  官  戴博誠
上正本證明與原本無異。
如不服本判決，應於送達後十日內向本院提出上訴狀（須附繕
本），上訴於臺灣高等法院臺中分院。
                                    書記官  鄭淑英
中    華    民    國    95    年    12    月    22    日
【附錄論罪科刑法條】
刑法第三百三十九條第一項：
意圖為自己或第三人不法之所有，以詐術使人將本人或第三人之
物交付者，處五年以下有期徒刑、拘役或科或併科一千元以下罰
金。


司法院資訊處製作；財團法人民間司法改革基金會備份。
